臺灣高等法院刑事判決　　　　　　 94年度上更(一)字第228號
上　訴　人
即　被　告　乙○○
　　　　　　　　　　現於台灣桃園女子監獄
指定辯護人　本院公設辯護人丙○○
上列上訴人因毒品危害防制條例案件，不服臺灣桃園地方法院92
年度訴字第1136號，中華民國93年5月11日第一審判決（起訴案
號：臺灣桃園地方法院檢察署92年度偵字第6978、9158、10866
號），提起上訴，經判決後，由最高法院第1次發回更審，本院
判決如下：
    主  文
原判決關於乙○○共同販賣第一級毒品罪及定應執行刑部分撤銷
。
乙○○共同連續販賣第一級毒品，累犯，處有期徒刑拾貳年，扣
案海洛因（合計驗餘淨重肆貳點壹伍公克）及該外包裝袋肆拾壹
只、海洛因（合計淨重陸點零貳公克），安非他命（平均純度百
分之玖捌點肆，總毛重伍零陸點玖壹公克，取零點貳伍公克鑑驗
用罄，餘淨重肆捌捌點貳肆公克）及該外包裝袋壹拾伍只、安非
他命（驗餘淨重各為零點捌柒伍公克、貳點參玖肆公克、壹點參
零伍公克）均沒收，海洛因及安非他命併銷燬之。販賣所得新台
幣伍仟元沒收，如全部或一部不能沒收時，以其財產抵償之，扣
案行動電話（不含ＳＩＭ卡）貳支沒收。
    事  實
一、乙○○（綽號大姊）前於民國89年間因偽造文書案件，經台
    灣桃園地方法院判處有期徒刑3月確定，90年1月31日易科罰
    金執行完畢，緣乙○○於92年4月2日19時許，在在桃園縣中
    壢市○○街31巷14號前，為警查獲持有第一級毒品海洛因六
    包（合計淨重6.02公克，包裝重2.06公克，純度百分之33.3
    0，純質淨重2公克）及第二級毒品安非他命3包（重量分別
    為：(一)含塑膠袋和標籤紙重0.885公克，驗餘淨重0.875公克
    ，(二)含塑膠袋和標籤紙重2.414公克，驗餘淨重2.394公克，
    (三)含塑膠袋和標籤紙重1.311公克，驗餘淨重1.305公克，以
    上三包驗餘重量含包裝、標籤重合計為4.574公克）、分裝
    袋2個、貼有糖字貼紙之分裝袋1個及皮包1個，經移送臺灣
    桃園地方法院檢察署，於92年4月3日18時38分經臺灣桃園地
    方法院檢察署檢察官諭知具保釋放，仍不知悛悔，基於販賣
    第一級毒品海洛因牟取不法利益之概括犯意，於92年4月3日
    18時38分因毒品案件經臺灣桃園地方法院檢察署檢察官諭知
    具保釋放後之某日時，在桃園縣中壢市，以不詳之價格向年
    籍不詳綽號「阿華」之男子販入數量及純度不詳之第一級毒
    品海洛因後，與丁○○（綽號阿發）基於販賣第一級毒品海
    洛因之概括犯意聯絡及行為分擔，先由乙○○在桃園縣中壢
    市○○○路○段150巷20號4樓，將所販入之毒品海洛因摻糖
    後再予以分裝成小包裝，以乙○○所有使用之0000000000號
    行動電話及由乙○○所有而交予丁○○所使用之0000000000
    號行動電話為聯絡工具，或先由乙○○以0000000000號行動
    電話與購毒者談妥交易價格及地點，再指示丁○○前去送交
    毒品（下稱第一種方式），或由購毒者以0000000000號行動
    電話與丁○○談妥交易價格及地點後，丁○○再向乙○○拿
    取毒品海洛因前去交付毒品（下稱第二種方式），二種販賣
    海洛因方式所得之款項均全歸乙○○所有，乙○○則無償轉
    讓毒品海洛因供丁○○施用為代價。嗣於於92年4月14日某
    時（第一種方式）、同年16日16時（第一種方式，此次完成
    甫為員警目見，員警遂尾隨戊○○而查獲），在桃園縣中壢
    市○○○路○段150巷21號址附近（新明夜市）各販賣價值新
    臺幣（下同）一千元之毒品海洛因予戊○○。乙○○與丁○○又於92年4月13、14、15、16日，均以第二種方式，各販
    賣價值一千元之不詳數量毒品海洛因予甲○○。其中92年4
    月16日部分尚未交付毒品與甲○○尚未及收取價金即為警查
    獲而未遂。
二、乙○○又同時承前意圖營利販賣第一級毒品海洛因之概括犯
    意及意圖營利販賣第二級毒品安非他命之犯意，於92年4月
    16日下午，以20萬之價格同時向年籍不詳綽號「阿華」之男
    子販入數量不詳且未加糖之海洛因乙大包及安非他命15小包
    ，乙○○即在上址再自行將海洛因摻糖分裝成41包，欲再伺
    機會販賣營利。嗣桃園縣警察局中壢分局警員接獲線報表示
    桃園縣中壢市○○○路○段150巷20號處有毒品交易行為，警
    員陳慶豪、田立琛於92年4月16日下午前往訪查，果於同日
    16時許，見戊○○騎乘機車抵上址附近與丁○○甫交易毒品
    完成，因警力不足，警員遂先尾隨戊○○至中壢市○○路新
    明市場，於同日16時40分許查獲戊○○，並於戊○○身上扣
    得其甫購入之毒品海洛因1包（驗餘淨重零點貳陸公克，包
    裝重零點貳壹公克，戊○○施用毒品犯行，由檢察官另行處
    理）。同日20時40分許，埋伏警員見邱春振、羅明智分別進
    入上址四樓，未久，二人下樓，警員合理懷疑有毒品交易而
    上前盤查，羅明智心虛（羅明智施用毒品犯行，由檢察官另
    行處理），交出乙○○無償轉讓之毒品海洛因一包（驗餘淨
    重零點參柒公克，包裝重零點壹玖公克，乙○○轉讓毒品第
    一級毒品部分，業經原審判決有期徒刑3年，於上訴本院前
    審後撤回上訴確定）。同日21時許，乙○○與楊武智自上址
    四樓下樓，警員上前盤查，自乙○○手上查獲海洛因1包及
    在其手提包內查獲海洛因40包，（共41包，合計驗餘淨重肆
    貳點壹伍公克，純度百分之壹玖點參，純質淨重捌點壹參公
    克，包裝重壹參點貳陸公克）、安非他命15小包（平均純度
    百分之玖捌點肆，總毛重伍零陸點玖壹公克，取零點貳伍公
    克鑑驗用罄，餘淨重肆捌捌點貳肆公克）及現金三萬三千七
    百元、0000000000號行動電話一支，經警員請乙○○佯以未
    帶鑰匙為由，撥打電話請在四樓之丁○○將鑰匙送下來，丁○○未起疑，果持0000000000號行動電話開門下樓，為埋伏
    在樓梯間之警員查獲（丁○○與乙○○共同販賣毒品罪，業
    經本院前審判處有期徒刑捌年確定），當警員進入房間後，
    丁○○所使用之0000000000號行動電話響起，警員代為接聽
    ，電話中傳來甲○○表示已抵達約定交付毒品地點，為何未
    見丁○○到場等語，警員見機不可失，乃佯請甲○○至上址
    樓下交貨，甲○○信以為真，而於同日21時20分許，在上址
    樓下為警查獲（甲○○施用毒品犯行，由檢察官另行處理）
    。
三、案經桃園縣警察局中壢分局報請臺灣桃園地方法院檢察署檢
    察官偵查起訴。
    理  由
一、訊據上訴人即被告乙○○固坦承於92年4月16日21時許在上
    開處所為警查扣之海洛因，係伊於當日下午向年籍不詳綽號
    「阿華」之男子販入未加糖之海洛因，伊再自行摻糖分裝成
    41包，惟矢口否認有上開販賣第一級毒品海洛因犯行，辯稱
    ：伊不認識戊○○、甲○○，更無販賣海洛因毒品，伊為警
    查獲後，警員有對伊刑求，警詢筆錄並不實在，另同時查扣
    之安非他命15包則係案外人呂光和寄放云云。證人即同案共
    犯丁○○於本院審理中亦附合被告乙○○之說詞，否認有與
    被告乙○○共同販賣海洛因予戊○○及甲○○云云。
二、
  (一)被告乙○○於本院審理中對於證人同案被告丁○○、證人戊○○、甲○○、楊武智等人於警詢、偵查中所為證言及證人
    楊武智、陳致揚於偵查所為證言之證據能力，被告乙○○陳
    明並無爭執（本院更一審卷第39頁），是渠等人分別於警詢
    及偵查中所為之證言均有證據能力，合先敘明。
  (二)又於92年4月16日，證人甲○○雖係因警員接聽同案被告丁○○所使用之0000000000號行動電話而查獲，然被告丁○○
    自始即有以海洛因抵償予甲○○之意，並非因警員接聽電話
    而誘發，與陷害教唆無關，惟警員取走同案被告丁○○之行
    動電話既未經被告丁○○之同意，且亦非法定之監聽，則其
    因而得知及將甲○○查獲，其取得證據之程序雖有未合，惟
    中華民國81年7月27日修正公布之「肅清煙毒條例」、87年5
    月20日修正公布之「毒品危害防制條例」，其立法目的，乃
    特別為肅清煙毒、防制毒品危害，藉以維護國民身心健康，
    進而維持社會秩序，俾免國家安全之陷於危殆。因是拔其貽
    害之本，首予杜絕流入之途，即著重煙毒來源之截堵，以求
    禍害之根絕；而製造、運輸、販賣行為乃煙毒禍害之源，其
    源不斷，則流毒所及，非僅多數人之生命、身體受其侵害，
    社會、國家之法益亦不能免，為害之鉅，當非個人一己之生
    命、身體法益所可比擬。」（參司法院大法官會議釋字第47
    6號解釋理由書），販賣毒品既與公益有關，警員查獲證人
    甲○○之程序雖有未合，惟審酌人權保障與公共利益之維護
    ，其所取得之證據應認有證據能力。
  (三)有關被告乙○○刑求抗辯部分，經查：
  本院前審勘驗卷內所附被告乙○○之警詢錄音帶內容，92年
    度偵字第6686號偵查卷中，被告乙○○在桃園縣警察局中壢
    分局興國派出所所製作之三份筆錄，警員之問題發音清晰，
    但被告之回答幾乎無法聽聞，從幾處可聽聞微量音量之處，
    對照筆錄係照筆錄朗讀，亦即筆錄制作完成後，由警員與被
    告一同朗讀一次，另92年度偵字第9158號偵查卷中，被告乙○○在桃園縣警察局中壢分局刑事組製作之筆錄，聲音清晰
    ，係一問一答，全程錄音，錄音與筆錄之內容相符，此有本
    院前審93年9月2日勘驗筆錄在本院卷可查（本院93年度上訴
    字第1902號卷第116以下，下稱本院前審卷），被告乙○○
    於92年4月17日為警查獲後在中壢分局刑事組（6978偵查卷
    部分）之警詢筆錄錄音帶則在偵查卷中未發現，經本院前審
    函查桃園縣警察局中壢分局結果，該局函復稱，該項錄音帶
    已經隨偵查卷移送檢察署，此有該分局93年10月29日函一紙
    附於本院卷可查，然尋全卷並無該錄音帶，故被告乙○○有
    關92年4月17日（6978偵查卷）部分之警訊錄音帶無法尋獲
    。依刑事訴訟法第一百條之一第一項規定，訊問被告應全程
    錄音，被告乙○○於興國派出所之筆錄部分並不符合刑事訴
    訟法之規定，而被告乙○○92年4月17日部分（6978偵查卷
    ），因卷內缺乏錄音帶，其筆錄亦難認與上開刑事訴訟法之
    規定相符。至被告乙○○在中壢分局刑事組所製作之筆錄，
    則符合法律之規定。
  被告乙○○之警詢筆錄雖有上開不符合刑事訴訟法之地方，
    惟依最高法院90年台上字第7242號判決所示：「審理事實之
    法院，遇有被告抗辯其未有如訊問筆錄所載之陳述，或詢間
    筆錄並未全程連續錄音時，應先調取該詢問過程之錄音或錄
    影帶，加以勘驗，以判斷前揭程序是否已被遵行，該筆錄所
    載被告之陳述得否作為證據。故司法警察（官）詢問犯罪嫌
    疑人如違背上開規定，其所取得之供述筆錄，究竟有無證據
    能力，原應審酌司法警察（官）違背該法定程序之主觀意圖
    、客觀情節、侵害犯罪嫌疑人權益之輕重、對犯罪嫌疑人在
    訴訟上防禦不利益之程度，以及該犯罪所生之危害，暨禁止
    使用該證據對於抑制違法蒐證之效果，及司法警察（官）如
    依法定程序有無發現該證據之必然性等情形，本於人權保障
    與社會安全之均衡維護精神，依比例原則，具體認定之」，
    故上開被告二人不符合刑事訴訟法規定之筆錄，究有無證據
    能力，仍應審視上開最高法院所提示之各節。
  觀諸台灣桃園地方法院檢察署92年度偵字第6978偵查卷，被
    告乙○○於92年4月16日為警查獲後，當日拒絕夜間訊問，
    翌日（17日）上午7時30分許，始由警員田立琛為其製作警
    詢筆錄，又中壢分局警員劉洪義因偵辦另案被告陳致揚施用
    毒品案件，據陳致揚供稱其毒品係向被告乙○○所購買，警
    員劉洪義得知被告乙○○已經查獲，於同日（17日）上午11
    時許，亦曾在中壢分局為被告乙○○製作警詢筆錄，被告乙○○於警詢時精神狀況良好，其陳述均為其自由意志所為（
    此即9158偵查卷部分，已經本院勘驗屬實，有前述勘驗筆錄
    可稽），警員於偵訊過程中並無刑求等不當行為等情，已據
    證人即為被告乙○○製作警詢筆錄之警員盧文光、田立琛、
    劉洪義於原審證述在卷（見原審卷一，159頁、177頁、185
    頁以下），被告乙○○辯稱警員田立琛為其製作筆錄時固無
    刑求之事，但警員劉洪義為其製作筆錄時，曾打其耳光，並
    摔椅子，造成其心理壓迫，筆錄之內容非其真意所為云云，
    然此不惟已為證人劉洪義所否認，且劉洪義所製作之筆錄（
    即9158偵查卷之筆錄），經本院前審勘驗為全程錄音之筆錄
    ，顯難認被告乙○○所言警詢筆錄係警員刑求下之記錄，抑
    且，被告乙○○與同案共犯丁○○於原審羈押審訊時陳稱：
    警察將伊等手、腳吊起來，還給伊等戴安全帽等語（審92年
    度偵聲字第169號卷第28頁），被告乙○○所辯員警刑求方
    式，前後已有不符，是否屬實，已非無疑，況且，依被告乙○○所述遭受員警刑求之方式，其身體必受有嚴重之傷勢，
    然再經原審函調被告乙○○經檢察官聲請原審法院裁定准予
    羈押後進入看守所時之健康檢查表，亦無任何遭刑求之傷害
    ，有臺灣桃園女子戒治所函一份及附件健康檢查表可稽（原
    審卷1第207頁），被告乙○○辯稱遭警刑求云云，更屬無據
    ，足見被告乙○○於警詢時，其意思自由並無受壓制，其空
    言曾遭警打耳光、摔椅子，所為之刑求抗辯，不足採信。至
    被告乙○○在興國派出所所製作之筆錄，觀諸筆錄內容，被
    告乙○○否認販賣毒品，該筆錄之記載並不能證明警方移送
    之犯罪事實，參諸上開說明，警員應無刑求之必要與可能，
    而被告亦未敘明遭興國派出所警員刑求之陳述。
  (四)另共同被告即同案共犯丁○○於92年4月16日為警查獲後，
    當日亦拒絕夜間訊問，嗣於中壢分局期間精神狀況良好，與
    警員頗有互動聊天，警員並曾給與香菸吸食，被告丁○○甚
    且向警員表示可以提供線索追查通緝犯，經警員帶領被告丁○○至桃園縣大園鄉追查一女姓嫌犯；迨返回中壢分局休息
    後，翌日（17日）上午4時許，經被告丁○○同意，始製作
    警詢筆錄，而警詢筆錄之內容均為被告丁○○本於自由意志
    所為之陳述等情，亦據證人陳慶豪、田立琛、盧文光證述在
    卷（見原審卷一第145頁、159頁、177頁以下），並有警詢
    筆錄在卷可稽，且經原審法院調取被告丁○○經羈押後入看
    守所之健康檢查表觀之，被告丁○○入看守所時之身體及精
    神狀況均良好，有臺灣桃園看守所函及附件健康檢查表一份
    在卷可稽（原審卷1第137頁），共犯丁○○辯稱其警詢時曾
    受刑求云云，亦無可參。
  (五)綜上所述，不能證明被告乙○○與證人共犯丁○○2人之警
    詢筆錄係警員違反渠等之自由意識所製作，本件渠等2人之
    警詢筆錄均有證據能力。
三、被告乙○○與共犯丁○○均否認販賣毒品予戊○○之事實，
    惟查：
  (一)戊○○於92年4月14日某時，撥打0000000000號行動電話先
    與綽號「大姊」之被告乙○○聯絡，表示欲購買一千元之海
    洛因，經乙○○約定交貨地點在桃園縣中壢市○○○路○段
    150巷20號址附近（新明夜市天橋下），其後由同案共犯丁○○於約定時、地攜帶毒品海洛因向戊○○收取價金，並將
    毒品海洛因交付予戊○○。又於92年4月16日16時許，戊○○再以上開方式向綽號「大姊」之被告乙○○購買一千元之
    海洛因，丁○○再於上址將毒品海洛因交付予戊○○，為埋
    伏警員發覺，經尾隨騎乘機車之戊○○，於同日16時40分許
    ，在桃園縣中壢市○○路新明市場前將戊○○查獲，並扣得
    戊○○甫購得之前開毒品海洛因一小包驗餘淨重零點二六公
    克（包裝重零點二一公克）等事實，已據證人戊○○於原審
    及本院審理時證陳：伊與被告丁○○係國小先後期同學，伊
    有施用毒品海洛因行為，92年4月初伊曾和被告丁○○合資
    購買海洛因，因而積欠被告丁○○1500元，92年4月中，伊
    朋友給伊一支電話0000000000號，表示如有需要毒品可撥打
    該電話購買，並稱電話的使用人綽號叫「大姊」（台語發音
    姊啊），有在賣海洛因，伊打電話給「大姊」說要一千元的
    海洛因，是一位女生接的電話，因給伊電話的人說會事先知
    會「大姊」，所以伊告知姓名後，接電話之人即說會叫人家
    拿給我，約定地點在中壢市新明夜市天橋下交貨，伊曾向「
    大姊」買過二次，二次都是丁○○拿海洛因給伊，時間分別
    是92年4月14日、16日，都是買一千元，92年4月16日為警查
    獲時所扣得之海洛因就是一千元的量，錢都是伊拿給丁○○
    ，伊都拿一千元給他，二次都是他當場交給伊毒品時，伊交
    給他一千元等語（原審卷2第200至207頁，本院更一審卷第
    102頁），而本件桃園縣警察局中壢分局警員接獲線報表示
    桃園縣中壢市○○○路○段150巷20號址有毒品交易行為，警
    員陳慶豪、田立琛於92年4月16日下午前往訪查，果於同日1
    6時許，見戊○○騎乘機車至上址與共犯丁○○在上址樓下
    交易毒品，惟因當時警力不足，警員遂先尾隨戊○○至中壢
    市○○路新明市場後，於同日16時40分許加以查獲，並於戊○○身上查獲其所購得之毒品海洛因一包之事實，業經查獲
    之警員即證人陳慶豪、田立琛於原審證述明確（見原審卷一
    第145、159頁以下），另證人戊○○為警查獲之毒品，經鑑
    定結果，確為第一級毒品海洛因（驗餘淨重零點二六公克，
    包裝重零點二一公克），此有法務部調查局鑑定通知書一紙
    在卷可查（見第6978號偵卷第188頁）。
  (二)被告乙○○雖否認有販賣毒品海洛因予戊○○，並辯稱不認
    識證人戊○○云云；惟查：被告乙○○於警詢時供承：「我
    是以0000000000號行動電話為聯絡工具，等有買家來電要購
    買海洛因時，我再與他們約好地點，再將他們要購買的海洛
    因送過去，一手交錢一手交貨」、「我是將海洛因．．．每
    小包毛重（含袋）約零點四公克販售新台幣一千元」、「最
    近還有一位綽號「阿發」的小弟幫我販售」、「．．．「阿
    發」就是在辦公室內與我一起被抓的丁○○．．．」、「．
    ．．買家跟我聯絡購買，我就跟他們約好地點，然後再派丁○○去送貨，有時那些海洛因買家則會直接打丁○○的0000
    000000號行動電話向他購買，丁○○再向我拿海洛因去交貨
    ，不過販賣所得都是歸我所有，我沒有分帳給丁○○，也沒
    有發薪水給他，就只有免費提供他施用海洛因」、「我是有
    販賣海洛因給戊○○沒錯，不過這次不是跟我交易，他是跟
    丁○○購買的，他應該是以新台幣一千元向丁○○買的，因
    為他上一次是向我購買一千元」等語（見第6978號偵卷第5
    至12頁警詢筆錄）。證人即共犯丁○○於警詢時供承：「．
    ．．大姊有在販賣海洛因毒品，而有人向大姊購買海洛因時
    ，他就叫我幫他送毒品給購買毒品之人，所以他才提供我海
    洛因施用」、「大姊就是跟我一起給警察帶回刑事組內之乙○○」、「．．．我只是幫他送貨給人，所有的海洛因都是
    他自己一個人經營販賣，而且販賣所得之金錢，我也都是交
    給他」、「要買海洛因毒品的人都是打電話給乙○○，然後
    乙○○就會跟他們約地方，再送貨過去給他們，而乙○○有
    時候如果沒有空，才會叫我幫他送」、「（戊○○身上所查
    獲之海洛因一包）是我拿給他的沒錯，不過是他跟大姊聯絡
    後，大姊叫我跟他去送貨到我們租屋處樓下給他的，而且他
    購買毒品的錢是交給大姊的」等語（見第6978號偵卷第16至
    22頁警詢筆錄），證人丁○○於本院證稱：「我有在天橋下
    面交1包海洛因給戊○○沒有錯，這一包海洛因是乙○○叫
    我交給戊○○沒有錯。乙○○有時候會送一些海洛因給我吃
    」等語（本院更一審卷第104頁）。依上開被告乙○○與共
    犯丁○○於警詢之供述內容對照以觀，兩人對於如何販賣毒
    品海洛因予戊○○之供述情節相符，且與證人戊○○之證述
    ，除了關於第二次係由戊○○先以電話與被告乙○○聯絡後
    ，再由被告丁○○交付毒品乙節，稍有不同外，其餘部分則
    屬一致，而證人丁○○於檢察官偵查時亦供承：被告乙○○
    認識證人戊○○，證人戊○○為警查獲時所扣得之毒品海洛
    因確係其所交付等語無訛（見第6978號偵卷第50頁反面、第
    95頁正、反），依上開被告乙○○與共犯丁○○於警詢及本
    院更審中之供述內容對照以觀，兩人對於如何販賣毒品海洛
    因過程之供述，核與證人戊○○之證述相符，足以認定被告
    乙○○之上開自白與事實相符而可採信。
  (三)至於共犯丁○○曾陳稱：4月16日是戊○○還伊一千五百元
    ，並非伊販賣毒品予戊○○云云，而證人戊○○於原審亦附
    合證稱：92年4月14日是與丁○○合買海洛因，一人出資一
    千五百元，92年4月16日為警查獲時所扣得之海洛因就是一
    千元的量，購買時，因伊身上只有一千五百元，因此伊向丁○○稱先償還欠款一千五百元，並返還交付一千五百元，至
    於購毒之一千元則請丁○○先墊付，伊於查獲當日在地檢署
    候審室時，有將家人所交付之一千元返還被告丁○○云云（
    見原審卷二第219頁、至224至226頁），然證人戊○○於本
    院證稱：一千五百元迄今仍拖欠（亦即未清償一千五百元予
    丁○○）等語（本院更一審卷第103頁），已與其上開所證
    當場交付該一千元之購毒款予丁○○等情不符，且證人丁○○又於本院證稱：戊○○仍有欠伊一千五百元，且戊○○並
    未在查獲當日之地檢署候審室時，償還該一千元予伊等語（
    本院更一審卷第105頁），準此，證人即共犯丁○○所稱：
    92年4月16日是戊○○償還伊一千五百元，並非伊販賣毒品
    予戊○○及證人戊○○所稱92年4月14日是與丁○○合買海
    洛因，一人出資一千五百元，92年4月16日購毒當場交付為
    一千五百元，並非一千元等各云云，應屬相互勾串迴護之詞
    ，不足採信。
  (四)另證人戊○○於警詢時固稱其於92年4月8日15時許、4月10
    日15時許、4月16日15時許，共計4次（其中4月10日2次）向
    被告乙○○及共犯丁○○二人購買海洛因（見6978偵查卷第
    25頁），於檢察官偵查中又否認購買3次，翻稱：「（為何
    警訊中說曾向阿發及林購買三次毒品？）因為警察說買一次
    、買三次都是買，所以這樣寫，事實上我只買過這一次」（
    見同上卷48頁），嗣於原審時及本院中證稱：購買之次數有
    2次，1次是92年4月16日，1次是16日的前2日即14日（見原
    審卷二第204頁，本院更一審卷第102頁），縱觀其前後供述
    ，就購買毒品之次數於警詢及偵查中俱不相同，然被告乙○○於警詢時已坦承認除92年4月16日部分，另前一次向其購
    買一千元海洛因」等語（見第6978號偵卷第9頁警詢筆錄）
    ，足認被告乙○○確曾於92年4月14日、16日二次各以一千
    元之價格販賣毒品海洛因予戊○○，其餘部分並無確切之證
    據可資證明，且被告乙○○與共犯丁○○亦均堅詞否認，尚
    難逕採為被告乙○○犯罪之證據，附此敘明。
  (五)綜上各情，被告乙○○及共犯丁○○否認二次販賣毒品海洛
    因予戊○○云云，要屬卸責詞，被告乙○○此部分販賣毒品
    海洛因予戊○○犯行之事證明確，堪予認定。
四、被告乙○○與共犯丁○○均否認販賣毒品予甲○○，惟查：
  (一)證人甲○○於警詢中陳稱：「『我共向他購買3次海洛因，
    每次都是以一千元之價金向他購買一小包（約0.4公克）海
    洛因』、『我分別於92年4月13、14、15日及今天16日，共
    向他（指丁○○）購買四次毒品海洛因，我每次都是以自己
    有之0000000000號行動電話打至丁○○所有之0000000000號
    行動電話與他連絡，然後我每次與丁○○聯絡後，他都約我
    在桃園縣中壢市○○○路○段與新明路口附近（新明夜市附
    近），一手交錢，一手交貨（毒品海洛因）』、『我今天是
    要向他購買一千元毒品海洛因，不過還沒有交易完成就遭警
    方查獲』」等語（見第6978號偵卷第32頁警詢筆錄），證人
    甲○○偵查中結證稱：「『他在92年4月13日、14日、15日
    拿毒品給我（在新民路夜市）……』，『（昨天為何在中央
    西路？）……下班我打他0000000000電話去現場找他，他還
    沒有給我，就被警察抓了，我身上都沒有東西』」等語（見
    6978偵查卷54頁反面、55頁），於原審審理時，證人甲○○
    亦如是證述，且稱同年4月16日，其再與丁○○電話聯絡約
    定於中壢市新明夜市交付毒品海洛因，惟丁○○未按時到場
    ，其乃再撥打丁○○0000000000號行動電話，而該電話內傳
    來改至被查獲地點交貨（事實上是警員所講），因而為警查
    獲等情（見原審卷二，第156至170頁），而92年4月16日證
    人甲○○因等不到丁○○，再次打電話予丁○○時，確是證
    人即警員陳慶豪接聽，並由陳警員請甲○○到中壢市○○○
    路○段150巷20號前面取海洛因，而甲○○至上址後即為警
    查獲等情，復經證人陳慶豪於原審論述明確（見原審卷二第
    153至170頁），核與證人甲○○所證之內容相符，而證人甲○○所使用之0000000000號行動電話，確於92年4月13、14
    、15日及16日分別有與丁○○所使用之0000000000號行動電
    話有通聯，亦有上開丁○○所使用行動電話通聯紀錄查詢表
    一份在卷可稽（見第6978號偵卷第78頁至88頁），又證人甲○○確有施用毒品海洛因，其為警查獲後所採集之尿液經檢
    驗結果確呈嗎啡陽性反應，有桃園縣衛生局不法藥物尿液檢
    定書一份存卷可稽（見第6978號偵卷第182頁）。又參以證
    人即共犯丁○○於警詢時供承：「我是有送海洛因去給甲○○沒錯，不過都是大姊叫我去的」、「（甲○○共向你購買
    幾次海洛因？每次購買多少價金之海洛因？）大姊共叫我送
    三次貨去給他，每次他都是購買一千元海洛因」、「他是分
    別於92年4月13、14、15日共購買三次海洛因，他每次購買
    一千元」等情（見6978號卷第21頁），且其於原審及本院審
    理中亦堅稱並無毒品抵債等語（本院更一審卷第104頁），
    證人甲○○於警詢中亦陳稱與丁○○三次交易毒品海洛因時
    ，均係一手交錢一手交貨（指海洛因）等語明確（見第6978
    號偵卷第32頁警詢筆錄），而證人丁○○亦堅稱並無將該毒
    品海洛因抵充積欠甲○○債務之意思，則甲○○所稱與丁○○交易海洛因時，當場交付購買海洛因之款項（合計共三千
    元）應屬實情。
  (二)又被告乙○○販賣毒品海洛因之方式或為分擔，先由乙○○
    在桃園縣中壢市○○○路○段150巷20號4樓，將所販入之毒
    品海洛因摻糖後再予以分裝成小包裝，以乙○○所有使用之
    0000000000號行動電話及由乙○○所有而交予丁○○所使用
    之0000000000號行動電話為聯絡工具（即第一種方式），或
    先由乙○○以0000000000號行動電話與購毒者談妥交易價格
    及地點，再指示丁○○前去送交毒品，或由購毒者以000000
    0000號行動電話與丁○○談妥交易價格及地點後，丁○○再
    向乙○○拿取毒品海洛因前去交付毒品（即第二種方式），
    二種販賣海洛因方式所得之款項均全歸乙○○所有，乙○○
    則無償轉讓毒品海洛因供丁○○施用為代價等情，業據被告
    乙○○於警詢中坦承在卷（見6978號卷第8、9頁），依證人
    即共犯丁○○於警詢時供承：「我是有送海洛因去給甲○○
    沒錯，不過都是大姊叫我去的」、「（甲○○共向你購買幾
    次海洛因？每次購買多少價金之海洛因？）大姊共叫我送三
    次貨去給他，每次他都是購買一千元海洛因」、「他是分別
    於92年4月13、14、15日共購買三次海洛因，他每次購買一
    千元」等情（見6978號卷第21頁），則證人丁○○供承與甲○○交易毒品方式，亦核與被告乙○○所稱之第二種方式相
    符，而被告丁○○係擔任送貨角色，則丁○○與甲○○交易
    毒品所得之款項必已交付予被告乙○○，且本件92年4月16
    日查獲時，在被告乙○○所攜之皮包內查獲大量毒品海洛因
    及安非他命，然於共犯丁○○身上或所居住之處所並無查獲
    毒品，足見毒品之來源係被告乙○○所提供，準此，丁○○
    於上開時地所交付予甲○○之毒品海洛因亦係專就販賣之用
    ，並非係被告乙○○因無償轉讓微量之海洛因予丁○○供其
    施用之用途，再由丁○○轉賣予甲○○，亦堪認定。
  (三)至於證人於偵查及原審雖證稱伊與丁○○前開92年4月13日
    、14日、15日交易毒品之價款一千元，係因丁○○積欠伊五
    千元欠款，乃以毒品抵充欠款云云（見6978偵查卷54、55頁
    、原審卷二第161頁），然證人甲○○所稱丁○○交付海洛
    因抵充欠款一情，與其警詢中所稱之現金交易等語已有不符
    ，且證人甲○○於原審中證稱：「（問：有無跟丁○○說他
    欠你這五千元要分幾次拿多少毒品給你？）沒有講好……，
    （問：到底約定要多少量來抵五千元？）最多五包。我們沒
    有講他要給我幾包。（問：他拿給壹包有無說這樣算多少錢
    ？）沒有談過」等語（原審卷二第164、165頁），則證人甲○○與丁○○交易毒品海洛因之價款若係扺充丁○○之欠款
    ，何以彼二人並未約定扺充毒品海洛因之數量及每包海洛因
    之價款為若干？更何況證人甲○○與丁○○於警詢中均未談
    及有此五千元欠款扺充毒品海洛因之情事（見6978偵查卷21
    、29至34頁），甲○○反而在警詢中陳稱交易毒品係一手交
    錢一手交付海洛因等語，從而，證人甲○○嗣後所稱丁○○
    交付海洛因係扺債及而共犯丁○○供述：「我欠他（指甲○○）五千元，我不是拿毒品抵債，因為他跟我要錢我沒有錢
    ，所以我就拿毒品給他」等云云（見原審卷二第167頁），
    應係事後共犯丁○○為避免被追訴販賣毒品海洛因，推諉成
    轉讓毒品海洛因犯行所為卸責及勾串之詞，自與事實不符，
    要難採信。
  (四)由以上所述，被告乙○○與丁○○二人就上開販賣第一級毒
    品予戊○○及甲○○部分，確有犯意聯絡及行為之分擔，且
    乙○○係立於支配之地位，再依被告乙○○於檢察官偵查中
    自白：「（0000000000這支行動電話是不是妳給丁○○的？
    ）是」，亦足佐證被告乙○○係立於支配之地位。
五、
  (一)被告乙○○於92年4月16日21時許，在桃園縣中壢市○○○
    路○段150巷20號為警查獲，並自被告乙○○手中查獲海洛因
    1包及在其手提包內查獲海洛因40包（合計41包）、安非他
    命15小包及現金三萬三千七百元、0000000000號行動電話一
    支等情，為被告乙○○坦承在卷，核與證人即查獲之警員田
    立琛、陳慶豪於原審證述之內容相符（原審卷一第148至154
    頁、160至164頁），又上開41包及15小包粉末，經法務部調
    查局、內政部警政署刑事警察局鑑定結果，其中41包確係第
    一級毒品海洛因及另15小包為第二級毒品安非他命無訛，海
    洛因部分合計驗餘淨重肆貳點壹伍公克，純度百分之壹玖點
    參，純質淨重捌點壹參公克，包裝重壹參點貳陸公克，安非
    他命部分平均純度百分之玖捌點肆，總毛重伍零陸點玖壹公
    克，取零點貳伍公克鑑驗用罄，驗餘淨重肆捌捌點貳肆公克
    ，此有法務部調查局內政部警政署刑事警察局鑑定書在卷可
    稽（見第6978號偵卷第141頁、162頁）。被告乙○○雖辯稱
    扣案之安非他命係案外人呂光和於查獲當日下午5時許所寄
    放，並約定於同日下午7時呂光和逛完夜市後即來拿取云云
    。惟查，被告乙○○並無固定之居所，已據其供承在卷，則
    案外人呂光和何以將鉅額之毒品安非他命寄放在居無定所之
    被告乙○○處，已屬可疑，又被告乙○○所稱案外人呂光和
    所使用之0000000000號行動電話，於92年4月16日之通聯位
    置，其發話地點係分別在桃園縣大園鄉、觀音鄉、新屋鄉等
    處，並無在中壢市，有通聯紀錄一份可稽（見6978號卷第16
    6至171頁），顯然被告乙○○辯稱呂光和曾在中壢市交付毒
    品安非他命，並非事實，又被告乙○○辯稱呂光和前來時，
    係由案外人楊武智為其開門，當時被告丁○○亦在場，且知
    道呂光和有來云云，惟同案共犯丁○○供稱：案發當日其整
    日都沒有出去，睡在客廳沙發，下午三、四點時曾幫楊武智
    開門讓他進來，除了這次以外就沒有人進來（見原審92年聲
    羈字第138號卷第5頁反面至第9頁），而證人楊武智證稱：
    其係於查獲（21時）前約半小時至查獲地點，當時屋內只有
    被告乙○○及被告丁○○，並沒有看到其他人在場或來找被
    告乙○○，係被告乙○○打電話要其載她到中正路大時鐘那
    裡等語（見6978偵查卷第178頁），抑且，被告乙○○於警
    詢時業已供承扣案之海洛因41包及安非他命15包係其於92年
    4月16日下午，以20萬之價格同時向年籍不詳綽號「阿華」
    之男子販入後，由其再將該未加糖之海洛因自行摻糖分裝成
    41包等語（6978號偵查卷第10頁），綜此事證，被告乙○○
    辯稱扣案毒品安非他命係案外人呂光和寄放云云，顯不足採
    ，該等毒品均係被告乙○○所有。
  (二)被告乙○○又辯稱扣案之海洛因均供其施用云云，然被告乙○○販入海洛因後即摻入葡萄糖混合後再行分裝成41包，並
    隨身攜帶，不怕海洛因因而受潮，顯已逾施用毒品者通常施
    用之量，而其將購入之海洛因摻入葡萄糖混合後再行販賣，
    亦有利潤，況且，被告乙○○前已有販賣海洛因予戊○○、
    甲○○之行為，則其將購買之毒品海洛因摻入葡萄糖混合後
    ，再行販賣，自有高倍數之利潤，顯見被告乙○○於販入上
    開海洛因之初，即有販賣營利之意圖甚明。
  (三)另扣案之安非他命15小包，平均純度百分之玖捌點肆，總毛
    重伍零陸點玖壹公克，取零點貳伍公克鑑驗用罄，餘淨重肆
    捌捌點貳肆公克，該15小包之安非他命量數甚多，非僅輕微
    ，且平均純度亦高達百分之玖捌點肆，質地精純，幾乎接近
    百分之百之高純度，雖其亦有施用安非他命之習性（見6978
    偵卷第151、153、155頁桃園縣衛生局尿液檢驗通知書），
    其若非基於販賣圖利之意而購買，又豈會購買如此鉅量、精
    純之安非他命，徒增為警查獲之風險，亦何須放置而負擔逾
    喪失藥效之危險，足見被告乙○○應係基於販賣營利之意圖
    而販入該15小包安非他命，彰彰明甚。
  (四)再者，毒品危害防制條例第4條第1項、第2項之販賣毒品罪
    ，必須行為人係意圖營利，而販入或賣出第一級毒品或二者
    兼而有之，即足構成。換言之，毒品危害防制條例第4條之
    販賣毒品罪所稱之販賣，不以販入後復行賣出為必要，祇要
    以營利為目的，而有販入或賣出行為之一者，即足構成販賣
    罪（最高法院92年度台上字第3837號、91年度台上字第5935
    號判例參照），是以，被告乙○○基於意圖營利，而販入上
    開第一、二級毒品，即已構成販賣毒品罪，縱尚未及販出，
    亦無礙其販賣毒品罪之成之。
六、查海洛因是毒品危害防制條例第2條第2項第1款之第一級毒
    品，安非他命是同條項第2款之第2級毒品，又毒品危害防制
    條例亦於民國92年7月9日修正，並於公佈後施行，其中該條
    例第4條第1項、第2項並無修正，法定刑度均相同，依刑法
    第2條第1項前段，自應適用修正後之第4條第1項、第2項之
    規定，被告乙○○以一行為販入第一級毒品海洛因及第二級
    毒品安非他命部分係想像競合犯，應從一重之販賣第一級毒
    品罪論處，被告乙○○販入後再行賣出，應以販賣一罪論，
    被告乙○○與丁○○就上開販賣毒品予戊○○（二次）、甲○○（三次既遂、一次未遂）部分，有犯意之聯絡及行為之
    分擔，就此部分應論以共同正犯，至被告乙○○多次販賣第
    一級毒品，顯係基於概括犯意，且犯構成要件相同之罪名，
    應依連續犯之規定，以一罪論（包括販賣予甲○○未遂之部
    分及92年4月16日向綽號「阿華之男子販入前開海洛因並自
    行分裝成41包部分」）。就本案販賣毒品部分，被告乙○○
    持有毒品海洛因及安非他命之低度行為，均為其販賣之高度
    行為所吸收，不另論罪。公訴人起訴被告乙○○就持有第二
    級毒品安非他命部分，另犯毒品危害防制條例第五條第二項
    之意圖販賣持有第二級毒品罪，惟被告乙○○係基於營利販
    賣意思而同時販入毒品海洛因及安非他命，為想像競合犯，
    應從一重之販賣第一級毒品罪處斷，已如前述，無再論意圖
    販賣而持有第二級毒品罪之餘地，公訴人此部分起訴法條尚
    有誤會，惟其與起訴之基本事實相符，起訴法條應予變更。
    再者，公訴人雖未就被告乙○○與被告丁○○共同於92年4
    月14日某時販賣第一級毒品海洛因予戊○○及92年4月16日
    販賣第一級毒品予甲○○未遂之部分起訴（另關於被告乙○○於92年4月13、14、15日各販賣價值一千元之毒品海洛因
    予甲○○部分，起訴書犯罪事實欄記載丁○○基於前述營利
    之概括意圖，連續於同年4月13日、14日、15日某時，在中
    壢市新明夜市附近，販賣第一級毒品海洛因若干給甲○○三
    次等語，並於證據並所犯法條欄內敘明乙○○、丁○○就前
    開販賣第一級毒品犯行間有犯意聯絡及行為分擔，為共同正
    犯，是被告乙○○此部分之販賣海洛因行為應認為業經起訴
    ），惟未起訴部分與起訴部分既有連續犯裁判上一罪關係，
    為起訴效力所及，本院自應併予審理。末查，被告乙○○前
    於民國89年間因偽造文書案件，經台灣桃園地方法院判處有
    期徒刑3月確定，90年1月31日易科罰金執行完畢，有本院被
    告全國前案紀錄表在卷可稽，被告乙○○於有期徒刑執行完
    畢後五年內再犯本罪，為累犯，除法定刑為死刑、無期徒刑
    部分外，應依法加重其刑。
七、
  (一)公訴意旨以被告乙○○基於販賣之意圖，以一萬八千元之價
    格，向綽號「阿華」之不詳姓名成年男子購入第一級毒品海
    洛因六包（淨重6.02公克）及第二級毒品安非他命三包（毛
    重4.6公克）而持有之，迄至92年4月2日19時許，被告乙○○攜帶上開毒品，在桃園縣中壢市○○街31巷14號為警查獲
    ，因認被告乙○○亦涉有毒品危害防制條例第4條第1項、第
    2項之販賣第一、二級毒品罪嫌，公訴人認為被告乙○○涉
    有上開販賣毒品罪嫌，無非係憑扣案之上開毒品經鑑定結果
    ，確為第一級毒品海洛因及第二級毒品安非他命，有法務部
    調查局92年5月15日調科一字第080006344號鑑定通知書一紙
    （見6978偵查卷142頁）、行政院衛生署管制藥品管理局函
    及所附檢驗成績書各一紙為證（見原審卷一第124、125頁）
    等執為論據。訊據被告乙○○堅決否認此部分有販賣毒品罪
    嫌，辯稱：上述查獲之海洛因及安非他命係供伊自已施用等
    語，按犯罪事實應依證據認定之，無證據不得認定犯罪事實
    。又不能證明被告犯罪者，應諭知無罪之判決，刑事訴訟法
    第15 4條第2項、第301條第1項分別定有明文。再公訴人之
    起訴，本以使被告受刑事訴追為目的，故其起訴事實是否與
    真實事實相符，自應調查其他證據，以資審認，苟其所為攻
    擊之詞，尚有瑕疵，則在此瑕疵未予究明以前，即不能遽採
    為斷罪之基礎。另按事實之認定，應憑證據，如未能發現相
    當證據，或證據不足以證明，自不能以推測或擬制之方法，
    為裁判基礎，本院經查：
  扣案之毒品海洛因6包合計淨重6．02公克，包裝重2.06公克
    ，純度百分之33.03，純質淨重2公克，有法務部調查局92年
    5月15日調科一字第080006344號鑑定通知書一紙（見6978偵
    查卷142頁），另扣案之安非他命3包，重量分別為：(1)含塑
    膠袋和標籤紙重0.885五公克，驗餘淨重0.857公克，(2)含塑
    膠袋和標籤紙重2.414公克，驗餘淨重2.394公克，(3)1.3公
    克，含塑膠袋和標籤紙重1. 311公克，驗餘淨重1.305公克
    （以上三包驗餘重量含包裝、標籤重合計為4.574公克），
    亦有行政院衛生署管制藥品管理局函及所附檢驗成績書在卷
    為證（見原審卷一第124、125頁），此部分查扣之毒品，觀
    其數量並非鉅量，純度亦非精純，而被告乙○○並有施用第
    一級毒品及第二級毒品之惡習，且其曾自92年2月間起至92
    年4月15日止施用第一、二級毒品行為，先後在92年2月20日
    21時及92年4月16日21時許二次為警查獲，其中在92年2月20
    日21時許亦為警查扣其供施用之海洛因6小包（驗餘淨重1.6
    1公克）及安非他命3小包（含袋重2.2公克），施用毒品犯
    行另案經原審法院於92年11月26日以92年度訴字第1565號判
    決各有期徒刑8月、5月，定執行刑為有期徒刑1年確定在案
    ，有該判決書及本院被告全國前案紀錄表在卷可稽（附於本
    院更一審卷內），本件查獲之第一、二級毒品數量與其在92
    年2月20日查獲供施用之第一、二級毒品量數接近，是以被
    告乙○○所辯92年4月2日19時許查扣之海洛因6小包及安非
    他命3小包係供其施用，尚合乎常情，非不可採信。
  至於被告乙○○於92年4月2日19時許，在桃園縣中壢市○○
    街31巷14號前為警查獲，並查扣上開毒品等情，固為其自承
    在卷，而依在場之警員即證人林瑞雄於原審證稱：只看到被
    告乙○○接近那部車，沒有看到車號、也沒有看到駕駛人（
    見原審卷二第19至27頁），警員即證人黃群臺證稱：看到乙○○過去車子那邊，覺得是在交易毒品，沒有注意到車內的
    人，沒有注意車牌號碼（見原審卷2，第27至35頁），警員
    即證人耿靖倫於原審證稱：我們看到乙○○在那邊，和我們
    接獲的線報差不多，我們埋伏時看到一部車子接近乙○○好
    像在交易毒品，所以就上前盤查，結果那部車子就開走了，
    我們來不及記下車號，也記不清楚是何種廠牌的車子（見原
    審卷二第10至14頁），由以上證人所證之內容觀之，均無法
    具體敘述與乙○○為毒品交易之對象所駕駛之車輛，而依上
    開證人等所述，於查獲乙○○時，與被告乙○○之距離僅有
    五至十公尺之距離，而彼等均係經訓練之員警，竟不知逃逸
    車輛之車號、型式，實與一般社會上之常情不符，故不能僅
    憑證人林瑞雄、黃群臺、耿靖倫等人證述被告乙○○好像有
    毒品交易等語，逕認定被告乙○○於上開時地販賣毒品予不
    詳之人，此外，本院復查無其他證據足以證明被告乙○○係
    基於營利之意圖而販入此部分之毒品海洛因及安非他命或被
    告乙○○曾持之販賣予他人以營利，公訴人起訴理由所指被
    告乙○○販賣販賣第一級毒品海洛因及第二級毒品安非他命
    等之犯行，亦無其他任何積極證據足資證明被告確有販賣毒
    品海洛因及安非他命之犯行，此部分販賣第一級毒品、販賣
    第二級毒品之犯行不能證明。然此部分與前揭被告乙○○前
    開施用第一、二毒品犯行而另案經原審法院於92年11月26日
    以92年度訴字第1565號判決各有期徒刑8月、5月，定執行刑
    為有期徒刑1年確定部分，前後施用毒品之時間緊接，且犯
    構成要件相同之罪名，顯係基於概括犯意為之，應有連續犯
    之裁判上一罪關係，被告乙○○該施用毒品案件既經判決確
    定，爰不另為免訴之諭知。
  (二)另被告乙○○除上開事實欄認定有販賣第一、二級毒品行為
    外，被告乙○○固於警詢中自承自92年2月初（5日）起至92
    年4月16日20時止，販賣第一級毒品海洛因及第二級毒品安
    非他命行為云云（6978號偵查卷第7頁），共犯丁○○又警
    詢中供稱：被告乙○○有販賣第一級毒品海洛因及第二級毒
    品安非他命，伊自92年4月8日起幫被告乙○○販賣海洛因及
    安非他命云云（6978號偵查卷第19頁），然此部分犯行，業
    為被告乙○○及證人丁○○嗣後在偵查、原審及本院前審與
    本件審理中予以否認在卷，且此部分亦未查獲任何人曾向被
    告乙○○或其共犯丁○○購買第一級毒品海洛因及第二級毒
    品安非他命之人，為擔保共犯即證人丁○○為不利於被告乙○○之陳述，確與事實相符，自應有足以令人確信其陳述為
    真實之補強證據，始能採納其陳述，作為判決之基礎，若查
    無補強證據，或以查得之補強證據與該陳述，相互印證，仍
    難使通常一般人均達無所懷疑，而確信其為真實之程度者，
    即難專憑此項供述作為認定犯罪事實之證據，依上所述，本
    件並查無任何積極佐證，足使本院確信證人丁○○上開不利
    被告乙○○之指述確與事實相符，而不能遽採，況且，此部
    分亦未經檢察官予以起訴，自應認此部分尚屬不能證明，附
    此敘明。
八、原審以被告乙○○之上述犯行事證明確，予以論罪科刑，固
    非無見，惟查：(一)原判決認：「被告乙○○於92年4月2日19
    時許，在桃園縣中壢市○○街31巷14號前，販賣價值一萬五
    千元之不詳數量之毒品安非他命予不詳之人，甫交易完畢即
    為警查獲，認為成立販賣第二級毒品安非他命行為，併將被
    告乙○○所有之一萬五千元沒收，自有未當。(二)被告乙○○
    於警詢中已經自白稱：「．．．買家跟我聯絡購買，我就跟
    他們約好地點，然後再派丁○○去送貨，有時那些海洛因及
    安非他命買家則會直接打丁○○的0000000000號行動電話向
    他購買，丁○○再向我拿海洛因或安非他命去交貨，不過販
    賣所得都是歸我所有，我沒有分帳給丁○○，也沒有發薪水
    給他，就只有免費提供他施用海洛因」等語，可證被告乙○○係立於支配之地位，共犯丁○○僅係就有買家要購買毒品
    時，代為打電話或依乙○○之指示送毒品與買家，故被告乙○○與丁○○有犯意聯絡之部分，僅及於已經存在之買賣部
    分（即販賣毒品予戊○○2次、甲○○四次《包括一次未遂
    》），其他被告乙○○販賣毒品部分，並無何證據可證明丁○○亦參與，難認丁○○就此部分亦構成共同正犯，原判決
    認被告乙○○與丁○○就上開犯行全部均為共同正犯亦有未
    當。(三)又毒品之外包裝有防止毒品裸露、溢出及潮濕之功用
    ，並便於攜帶及販賣，其係供販賣毒品所用之物，至為顯然
    （參照最高法院89年度台上字第178號、88年度台上字第710
    0號判例），上開扣案之海洛因41包及安非他命15包之各外
    包裝，均有防止毒品裸露、逸出及潮濕之功用，並便於攜帶
    及販賣，自係供販賣毒品所用之物，自應依毒品危害防制條
    例第19條第1項義務沒收之規定予以宣告沒收，原審僅就查
    扣之海洛因部分合計驗餘淨重肆貳點壹伍公克及安非他命部
    分合計驗餘淨重肆捌捌點貳肆公克，諭知毒品沒收銷燬，而
    於各該毒品海洛因及安非他命之外包裝漏未依上開規定予以
    沒收，於法自有未合。原判決既有上開可議之處，自難維持
    ，被告乙○○上訴否認販賣犯行，雖無理由，惟仍應由本院
    就被告乙○○販賣第一級毒品罪及其定執刑部分予以撤銷改
    判。查本件被告乙○○雖犯販賣第一級毒品罪，但販賣予戊○○及甲○○之數量及所得不多，本院認被告乙○○縱量處
    毒品危害防制條例第四條第一項法定刑之最低刑無期徒刑，
    仍屬過重，爰依刑法第五十九條之規定酌減其之刑。爰審酌
    被告乙○○正值青壯年之期，不思以己力獲取生活所需，竟
    以販賣毒品賺取利益，對於社會風氣及國民健康影響至鉅，
    被告乙○○係立於支配之地位，所販賣之毒品數量不多，及
    其販入之第一級毒品數量尚非鉅大、第二級毒品數量較多，
    及渠等犯罪之動機、目的、手段、犯罪所生之利益、犯罪後
    否認犯罪之態度等一切情狀，量處被告乙○○有期徒刑拾貳
    年。
九、扣案毒品海洛因海洛因41包（合計驗餘淨重肆貳點壹伍公克
    ，純度百分之壹玖點參，純質淨重捌點壹參公克，包裝重壹
    參點貳陸公克）、安非他命15小包（平均純度百分之玖捌點
    肆，總毛重伍零陸點玖壹公克，取零點貳伍公克鑑驗用罄，
    餘淨重肆捌捌點貳肆公克），其內之海洛因及安非他命均為
    毒品，應依毒品危害防制條例第18條第1項前段諭知沒收銷
    燬之。另上開毒品之包裝袋及扣案之0000000000號、000000
    0000號行動電話二支（均為ＮＯＫＩＡ牌，不含ＳＩＭ卡）
    均為被告乙○○所有，且為被告乙○○與共犯丁○○犯販賣
    一級毒品罪犯罪所用之物，均應依毒品危害防制條例第19條
    第1項宣告沒收。惟因毒品之支配及利益全部歸屬被告乙○○所有，且依前述本件被告乙○○僅有販賣予戊○○、甲○○部分，合計販賣一級毒品罪所得之財物為五千元，應依毒
    品危害防制條例第19條第1項宣告沒收，如不能沒收時，以
    其財產抵償之。又扣案被告乙○○所有之分裝袋二個、貼有
    糖字貼紙之分裝袋一個及皮包一個，現金一萬五千元、三萬
    三千七百元，尚不能證明係被告乙○○犯販賣毒品所用或犯
    罪所得之物，自不得沒收。被告乙○○另於92年4月2日經扣
    案之扣案之毒品海洛因6包（合計淨重6．02公克，包裝重2.
    06公克，純度百分之33.03，純質淨重2公克），及安非他命
    3包（重量分別為：(1)含塑膠袋和標籤紙重0.885五公克，驗
    餘淨重0.857公克，(2)含塑膠袋和標籤紙重2.414公克，驗餘
    淨重2.394公克，(3)1.3公克，含塑膠袋和標籤紙重1.311公
    克，驗餘淨重1.305公克，以上3包驗餘重量含包裝、標籤重
    合計為4.574公克），均係毒品，雖係供被告乙○○自行施
    用所用之毒品，惟毒品危害防制條例第18條第1項前段規定
    「查獲之毒品及專供製造或施用毒品之器具，不問屬於犯人
    與否，均沒收銷毀之」。乃刑法第38條第1項第1款之特別規
    定。至於所稱「查獲」之毒品，則係指經有罪判決書事實欄
    認定與被告犯罪事實有關之毒品而言，並不以經扣押者為必
    要，倘未能證明該毒品業已滅失，即應依上開特別規定，諭
    知沒收並銷燬之（最高法院90台上字第58 70號判決及91年
    度台上字第587 0號判決參照），且上述毒品亦經檢察官於
    起訴書中請求法院宣告沒收，自亦依同條例第18條第1項前
    段規定諭知沒收併銷燬之，另該毒品海洛因6包及安非他命3
    包之各該外包裝上係供被告施用毒品所用，非供本件犯罪所
    用或預備用之物，不諭知宣告沒收，應由檢察官另行處理。
據上論斷，應依刑事訴訟法第369條第1項前段、第364條、第300
條、第299條第1項前段，修正後毒品危害防制條例第4條第1項、
第2項、第18條第1項前段、第19條第1項、刑法第11條第1項前段
、第2條第1項前段、第28條、第55條、第56條、第47條、第59條
判決如主文。
本案經檢察官林慶宗到庭執行職務。
中　　華　　民　　國　　94　　年　　10　　月　　24　　日
　　　　　　　　　刑事第22庭審判長法　官  黃瑞華
　　　　　　　　　　　　　　　　  法　官  宋  祺
                                  法  官  蔡明宏
以上正本證明與原本無異。
如不服本判決，應於收受送達後十日內向本院提出上訴書狀，其
未敘述上訴之理由者並得於提起上訴後十日內向本院補提理由書
（均須按他造當事人之人數附繕本）。
                                  書記官  陳建邦
中　　華　　民　　國　　94　　年　　10　　月　　24　　日
附錄：本案論罪科刑法條全文
修正後毒品危害防制條例第4條第1項、第2項：
製造、運輸、販賣第1級毒品者，處死刑或無期徒刑；處無期徒
刑者，得併科新臺幣一千萬元以下罰金。
製造、運輸、販賣第 2 級毒品者，處無期徒刑或七年以上有期徒
刑，得併科新臺幣七百萬元以下罰金。
毒品危害防制條例第18條第1項前段：
查獲之第1、二級毒品及專供製造或施用第1、二級毒品之器具，
不問屬於犯人與否，均沒收銷燬之；查獲之第3、四級毒品及製
造或施用毒品之器具，無正當理由而擅自持有者，均沒入銷燬之
。但合於醫藥、研究或訓練之用者，得不予銷燬。
前項合於醫藥、研究或訓練用毒品或器具之管理辦法，由法務部
會同行政院衛生署定之。
毒品危害防制條例第19條第1項：
犯第4條至第9條、第12條、第13條或第14條第1項、第2項之罪者
，其供犯罪所用或因犯罪所得之財物，均沒收之，如全部或一部
不能沒收時，追徵其價額或以其財產抵償之。
